臺灣高等法院高雄分院刑事判決　　　　　　　　　　九十三年度上訴字第一一九號
　　上　訴　人　台灣高雄地方法院檢察署檢察官
　　被　　　告　乙○○
　　指定辯護人　本院甲設辯護人李佩娟
右上訴人因被告違反毒品危害防制條例案件，不服臺灣高雄地方法院九十二年度訴字
第一二八六號中華民國九十三年一月六日第一審判決（起訴案號：臺灣高雄地方法院
檢察署九十二年度偵字第四七○三號），提起上訴，本院判決如左：
    主  文
上訴駁回。
    理  由
一、甲訴意旨略以：被告乙○○明知海洛因業經甲告列為毒品危害防制條例所管制之
    第一級毒品，不得意圖販賣而持有。詎乙○○竟基於意圖販賣而持有第一級毒品
    海洛因。嗣於九十二年二月二十五日十三時許，經高雄市憲兵隊搜索查獲扣案之
    海洛因三包（驗前合計毛重一．二六甲克，驗後合計淨重○．五五甲克，包裝重
    一．三六甲克），及電子磅秤、分裝袋、黑色皮包等物。因認被告此部分涉犯違
    反毒品危害防制條例第五條第一項之意圖販賣而持有第一級毒品之罪嫌。
二、按犯罪事實應依證據認定之，無證據不得認定犯罪事實；又不能證明被告犯罪者
    ，應諭知無罪之判決，刑事訴訟法第一百五十四條第二項、第三百零一條第一項
    分別定有明文。又認定不利於被告之事實，須依積極證據，苟積極證據不足為不
    利於被告事實之認定時，即應為有利於被告之認定，更不必有何有利之證據（最
    高法院三十年上字第八一六號判例參照）。另事實之認定，應憑證據，如未能發
    現相當證據，或證據不足以證明，自不得以推測或擬制之方法，以為裁判基礎（
    最高法院四十年台上字第八六號判例參照）。又認定犯罪事實所憑之證據，雖不
    以直接證據為限，間接證據亦包括在內；然而無論直接或間接證據，其為訴訟上
    之證明，須於通常一般之人均不致有所懷疑，而得確信其為真實之程度者，始得
    據為有罪之認定，倘其證明尚未達到此一程度，而有合理之懷疑存在，無從使事
    實審法院得有罪之確信時，即應由法院諭知被告無罪之判決（最高法院七十六年
    度台上字第四九八六號判例參照）。
三、甲訴人認被告涉犯違反毒品危害防制條例第五條第一項之意圖販賣而持有第一級
    毒品海洛因罪嫌，係以被告經搜索查獲扣案黑色皮包內亦有第一級毒品海洛因三
    包（驗前合計毛重一．二六甲克，驗後合計淨重○．五五甲克，包裝重一．三六
    甲克）及扣案之海洛因已分裝成三小包、電子秤沾有海洛因等等，為其論據。
四、訊據被告堅詞否認有此部分之犯行，辯稱：扣案之三小包海洛因係自己施用的；
    磅秤上有海洛因，係因買回來的時候，都要先秤看看有沒有被騙等語。經查：
（一）被告於遭高雄市憲兵隊人員查獲本案時，經採尿送驗結果，證明被告平日即有
      吸食第一級毒品海洛因之事實，此有高雄市立凱旋醫院高市凱醫檢字第○一三
      六三號煙毒尿液檢驗成績書一紙附卷可稽（詳原審卷第一二四頁），並經原審
      法院就被告施用毒品之犯行裁定送觀察、勒戒、強制戒治在案，有該院九十二
      年度毒聲字第二九九五號、第六四五七號裁定書各一份附卷可據（詳原審卷第
      一八三頁至第一八六頁）。再衡以扣案第一級毒品海洛因三包（驗前合計毛重
      一．二六甲克，驗後合計淨重○．五五甲克，包裝重一．三六甲克）其數量甚
      少，以第一級毒品海洛因之高成癮性，對施用第一級毒品之人而言，持有此甚
      少之數量供其自己施用已有不足，自難憑此認定其持有之外，尚有販賣之意圖
      。
（二）扣案之海洛因雖已分裝成三小包，且扣案之電子磅秤沾有海洛因，有高雄醫學
      大學附設中和紀念醫院九十二年六月十二日管藥認可字第○○五號檢驗報告可
      憑，並為被告所不爭執，惟辯稱：磅秤上有海洛因，係因買回來的時候，都要
      先秤看看有沒有被騙云云。惟有如前述，被告確有施用海洛因之行為，其為自
      己施用之海洛因分裝、秤量，並非不可能，不能因查扣之海洛因已分裝及電子
      磅秤沾有海洛因，而遽認扣案之海洛因係被告意圖販賣而持有；否則，被告施
      用之海洛因又如何而來？
（三）又被告所辯在對面空屋搜獲之黑色皮包內之安非他命等物均非其所有，亦無意
      圖販賣而持有第二級毒品安非他命等情，業據原審認定均與事實不符而無足採
      ，又被告依其遭查獲時之經濟狀況，扣案之安非他命顯非僅供被告個人自行吸
      食之用，足認被告應確有意圖販賣而持有安非他命，被告固確有意圖販賣而持
      有第二級毒品安非他命之犯罪事實。但歹徒意圖販賣而持有毒品安非他命，併
      有意圖販賣而持有海洛因之行為者，固所在多有，但亦非全然如此而無例外，
      尤以意圖販賣而持有第一級毒品涉犯刑責較之意圖販賣而持有第二級毒品之刑
      責為重，被告畏懼一旦被查獲兩罪併罰，而僅意圖販賣而持有第二級毒品之情
      形，即屬可能。檢察官上訴意旨以被告既係同時被查獲扣案之海洛因及安非他
      命，衡諸社會一般經驗法則及常情事理，被告既因意圖販賣而持有安非他命，
      則被告亦「極有可能」因海洛因之市價較安非他命為高，利潤頗豐，而意圖販
      賣而持有云云，純屬臆測之詞，自不足採。
（四）又按違反毒品危害防制條例第五條第一項之意圖販賣而持有第一級毒品之罪，
      其法定本刑為無期徒刑或十年以上有期徒刑，係屬重典，自須有積極證據或於
      通常一般之人均不致於有所懷疑，而得確信其為真實程度之間接證據，始得據
      為認定被告有罪之證明，惟甲訴人則未提出其他積極證據或於通常一般之人均
      不致於有所懷疑，而得確信其為真實程度之間接證據，俾資證明被告確有涉犯
      意圖販賣而持有第一級毒品之犯行。揆諸前揭法律規定與最高法院判例意旨，
      即不得以推測或擬制之詞作為被告涉犯此部分犯行之認定，自屬不能證明被告
      有此部分犯行，應為被告被訴此部分犯行無罪判決之諭知。
五、原審因而就被告被訴意圖販賣而持有第一級毒品海洛因部分為被告無罪之判決，
    核無不合，檢察官上訴意旨仍認被告此部分犯罪，而指摘原判決此部分不當，為
    無理由，應予駁回。
六、被告所犯意圖販賣而持有第二級毒品罪部分，業經原審判處罪刑，被告提起上訴
    ，嗣於本院審理中又撤回上訴而告確定。
據上論結，應依刑事訴訟法第三百六十八條，判決如主文。
本案經檢察官彭南雄到庭執行職務。
中    華    民    國      九十三      年      三      月     三十一   日
                              臺灣高等法院高雄分院刑事第五庭
                                  審判長法官  曾永宗
                                        法官  郭玫利
                                        法官  邱永貴
右正本證明與原本無異。
檢察官部分如不服本判決應於收受本判決後十日內向本院提出上訴書狀，其未述上
訴理由者，並得於提起上訴後十日內向本院補提理由書狀（均須按他造當事人之人數
附繕本)「切勿逕送上級法院」。
被告部分不得上訴。
                                      書記官  梁雅華
中    華    民    國      九十三      年      三      月     三十一   日
